【裁判字號】    97,台上,1840
【裁判日期】    970904
【裁判案由】    損害賠償等
【裁判全文】
最高法院民事裁定            九十七年度台上字第一八四○號
上  訴  人  乙○○
法定代理人  台北市政府社會局
代  表  人  丙○○
訴訟代理人  王玉珊律師
被 上訴 人  甲○○
訴訟代理人  蔡文彬律師
            林明賢律師
上列當事人間請求損害賠償等事件，上訴人對於中華民國九十七
年三月十一日台灣高等法院第二審判決（九十六年度重上字第五
五○號），提起上訴，本院裁定如下：
    主  文
上訴駁回。
第三審訴訟費用由上訴人負擔。
    理  由
按上訴第三審法院，非以原判決違背法令為理由，不得為之。又
提起上訴，上訴狀內應記載上訴理由，其以民事訴訟法第四百六
十九條所定事由提起第三審上訴者，應於上訴狀內表明：原判決
所違背之法令及其具體內容、暨依訴訟資料合於該違背法令之具
體事實。其依同法第四百六十九條之一規定提起上訴者，並應具
體敘述為從事法之續造、確保裁判之一致性或其他所涉及之法律
見解具有原則上重要性之理由。同法第四百六十七條、第四百七
十條第二項分別定有明文。而依同法第四百六十八條規定，判決
不適用法規或適用不當者，為違背法令；依同法第四百六十九條
規定，判決有該條所列各款情形之一者，為當然違背法令。是當
事人提起第三審上訴，如合併以同法第四百六十九條及第四百六
十九條之一之事由為上訴理由時，其上訴狀或理由書應表明該判
決所違背之法令條項，或有關判例、解釋字號，或成文法以外之
習慣或法理等及其具體內容，暨係依何訴訟資料合於該違背法令
之具體事實，並具體敘述為從事法之續造、確保裁判之一致性或
其他所涉及之法律見解具有原則上重要性之理由。如未依上述方
法表明，或其所表明者與上開法條規定不合時，即難認為已合法
表明上訴理由，其上訴自非合法。本件上訴人對於原判決提起第
三審上訴，雖以該判決違背法令為由，惟核其上訴理由狀所載內
容，徒就原審取捨證據、認定事實之職權行使所為：上訴人之配
偶惲彥彤於民國八十八年五月二十一日死亡後，上訴人為惲彥彤
之唯一繼承人。被上訴人為惲彥彤之堂姪，趁保管惲彥彤證件、
存摺、印章等機會，與惲彥彤在大陸之子女即第一審共同被告惲
克宏、惲雪琴（下稱惲克宏二人），以偽造文書之方式，所領取
惲彥彤存放於華僑銀行如原判決附表（下稱附表）編號二所示之
定期存款本息，已交付予惲克宏二人；而附表編號一、三所示之
定期存款本息，並無證據證明為被上訴人所提領。故被上訴人就
該編號一、二、三所示之款項部分，即無不當得利可言。至上訴
人另依侵權行為之法律關係請求賠償，因已罹於二年之消滅時效
期間，經被上訴人為時效之抗辯，拒絕給付，則上訴人此部分之
請求，亦屬無據。從而，上訴人依侵權行為及不當得利之法律關
係，請求被上訴人給付該三筆存款本息中所應負擔返還之新台幣
三百七十八萬三千四百九十四元本息，即屬無理等論斷，指摘其
為不當，並就原審命為辯論及已論斷者，泛言謂為違法，而非表
明該判決所違背之法令及其具體內容，暨依訴訟資料合於該違背
法令之具體事實，更未具體敘述為從事法之續造、確保裁判之一
致性或其他所涉及之法律見解具有原則上重要性之理由，難認其
已合法表明上訴理由。依首揭說明，應認其上訴為不合法。
據上論結，本件上訴為不合法。依民事訴訟法第四百八十一條、
第四百四十四條第一項、第九十五條、第七十八條，裁定如主文
。
中    華    民    國  九十七  年    九    月    四    日
                      最高法院民事第三庭
                          審判長法官  蘇  茂  秋
                                法官  陳  碧  玉
                                法官  王  仁  貴
                                法官  張  宗  權
                                法官  吳  麗  女
      本件正本證明與原本無異
                                      書  記  官
中    華    民    國  九十七  年    九    月   十六   日
                                                      K


司法院資訊處製作；財團法人民間司法改革基金會備份。
